臺中高等行政法院判決
　　　　　　　　　　　　　　　　　　 94年度簡字第00099號
原　　　告　甲○○
被　　　告　臺中市政府
代　表　人　乙○○
上列當事人間因食品衛生管理法事件，原告不服行政院衛生署中
華民國94年3月31日衛署訴字第0930048254號訴願決定，提起行
政訴訟，本院判決如下︰
　　主  文
原告之訴駁回。
訴訟費用由原告負擔。
　　事  實
一、事實概要：緣原告於民國93年4月2日以辰陽環保健康生活館
    名義在網址：http://www.3gpda.tw/myweb販售「蕃茄補體
    素」產品，其內容宣稱「辰陽環保健康生活事業．．．免本
    創業經銷商、熱情招募中請電洽、社區兼職媽媽．．．辰陽
    整合行銷，TEL：00-00000000．．．蕃茄是天然抗氧化物．
    ．．茄紅素的五大健康功效．．．預防癌症．．．輔助治療
    癌症．．．預防心血管疾病．．．延緩老化．．．茄紅素掃
    除自由基的效果遠勝於維生素Ｅ．．．增強免疫力．．．食
    用方法：．．．容量．．．NT＄500元」等涉及誇大、易生
    誤解詞句廣告，為苗栗縣衛生局查獲函移台中市衛生局查辦
    ，經該局調查後，原告表示係捷美利國際企業有限公司（下
    稱捷美利公司）授權從事行銷行為，該局乃函移桃園縣衛生
    局調查，經該局調查結果，捷美利公司吳德勝表示並未授權
    予辰陽整合行銷，如能證實該公司授權，願全權負責。桃園
    縣衛生局乃再函移台中市衛生局辦理，經該局於93年7月29
    日約談原告，渠始坦認上廣告資料由捷美利公司提供，再由
    渠依所提供資料節錄上網，被告機關乃以原告違反食品衛生
    管理法第19條第1項規定，爰依同法第32條第1項前段規定，
    於93 年9月7日以府授衛食字第0930137277號函裁處原告新
    台幣（下同）3萬元罰鍰。原告不服，提起訴願，遭訴願決
    定駁回，遂提起本件行政訴訟。
二、兩造聲明：
    (一)原告聲明求為判決：訴願決定及原處分均撤銷。
　　(二)被告聲明求為判決：駁回原告之訴。
三、兩造之陳述：
    (一)原告主張之理由：
    1.原告於訴願書已表明乃善意第三者，對於食品衛生管理法
      中之細節不甚清楚，但知道不能做不實及誇大之廣告，所
      以相信捷美利公司董事長吳德勝先生專業提供之資料 (事
      前有告之提供之資料不可有不實、誇大及療效)。
    2.食品衛生管理法中規定繁瑣、專業，對規定中涉及誇大、
      療效之標準界定，連受過專業之執行承辦人員遇到時都需
      查資料或經專業認定，才知有無違法，一般老百性如何認
      定？
    3.本人提供之資料中，衛生局指正之不實廣告，竟出自於不
      法廠商公然對外行銷之彩色目錄中，試想一份公然流通於
      市場之文宣，我們會去懷疑其真實性嗎?
    4.訴願過程中，原告一再強調資料來源及過程，希望三方當
      面對質，證明原告之無辜，但承辦人員不予理會，另人懷
      疑有不為人知之隱情。請撤銷3萬元之罰鍰。
    (二)被告答辯之理由：
    1.食品衛生管理法第19條第1項之規定：「對於食品．．．
      之標示、宣傳或廣告，不得有不實、誇張或易生誤解之情
      形。」
    2.原告辯稱「本人於訴願書中已表明乃善意第三者，對於食
      品衛生管理法中之細節不甚清楚。但知道不能做不實及誇
      大之廣告」等，查原告已坦承該網站為其所立，稱其資料
      均由捷美利公司所提供，但無法提出確切之證據，證明其
      資料來源為捷美利公司，僅表明為善意第三者，對於食品
      衛生管理法中之細節不甚清楚，食品衛生管理法處分之對
      象係以行為者為之，原告之行為已視同刊登者。
    3.原告又稱「食品衛生管理法中規定繁瑣、專業。對於規定
      中涉及誇大、療效之界標準界定」及「本人提供之資料中
      ，衛生局舉證之不實廣告，竟出自於不法廠商公然對外行
      銷之彩色目錄中」云云，食品廣告標示詞句涉及誇張易生
      誤解或醫療效能之認定表，已從82年公布至94年3月31 日
      衛署食字第0940402395號函修訂，食品衛生管理法第19
      條第1項規定：對於食品或食品添加物之標示、宣傳或廣
      告，不得有不實、誇張或易生誤解之情形。同法第19條第
      2項規定：食品不得為醫療效能之標示、宣傳或廣告。因
      此我國在食品廣告及標示管理上主要分為三種層次：1.涉
      及醫療效能的詞句，2.涉及誇張或易生誤解的詞句，3.未
      使人誤認有醫療之效能且未涉及誇張或易生誤解的詞句。
      上開認定表明載「消除自由基」詞句未涉及醫藥效能但涉
      及虛偽誇張或易生誤解屬涉及生理功能者。
    4.原告又稱「於訴願過程中，原告一再強調資料之來源及過
      程。希望三方當面對質，以證明本人之無辜」云云，查行
      政院衛生署93年4月23日衛署食字第093001589號函釋示略
      以：刊登廣告者，其廣告資料雖由產銷業者提供，再由承
      銷者利用刊登於媒體，直接獲取利益；故刊登者應對其所
      刊登廣告內容負責，故其所辯，為推諉卸責之詞。
    5.綜上，原告違反食品衛生管理法第19條第1項之規定屬實
      ，爰依同法第32條第1項之規定，並無不當，
　　理  由
一、按「對於食品．．．所為之標示、宣傳或廣告，不得有不實
    、誇張或易生誤解之情形。」、「違反第十九條第一項規定
    者，處新台幣三萬元以上十五萬元以下罰鍰．．．。」分別
    為食品衛生管理法第19條第1項及第32條第1項前段所明定。
二、本件原告販售「蕃茄補體素」產品，於93年4月2日在網址：
    http://www.3gpda.tw/myweb刊載內容宣稱「蕃茄是天然抗
    氧化物．．．茄紅素的五大健康功效．．．預防癌症．．．
    輔助治療癌症．．．預防心血管疾病．．．延緩老化．．．
    茄紅素掃除自由基的效果遠勝於維生素Ｅ．．．增強免疫力
    」之事實，業經原告於93年7月29日台中市衛生局約談時坦
    承為其所刊載，復有該網址刊載之廣告附卷可稽。又本件原
    告刊載之廣告，易使消費者誤以為食用「蕃茄補體素」食品
    ，即可達到該廣告所宣稱之醫藥效能。該廣告有誇大、易生
    誤解之詞句，已甚為明顯，是原告有上開違章之事實，堪以
    認定。原告雖主張該廣告資料由捷美利公司董事長所提供，
    再由渠依資料節錄上網刊登，本人提供之資料中，亦係出自
    其他廠商公然對外行銷之彩色目錄中，渠係不知情之善意第
    三者云云。惟按本件原告既係依據捷美利公司提供之目錄資
    料自行節錄上網刊登，其行為人即為原告，自應由原告對其
    所刊載之內容負責。原告自不得以系爭廣告之資料係捷美利
    公司所提供或該資料亦係出自其他廠商對外行銷之彩色目錄
    中，而免其責任。是原告上開主張，尚不足採。從而，被告
    機關依首揭規定所為之罰鍰處分，核無違誤，訴願決定遞予
    維持，亦無不合。原告仍執前詞訴請撤銷，為無理由，應予
    駁回。又本件為簡易訴訟程序案件，爰不經言詞辯論，逕為
    判決。
三、據上論結，本件原告之訴為無理由，依行政訴訟法第233 條
    第1項、第236條、第195條第1項後段、第98條第3項前段，
    判決如主文。
中　　華　　民　　國　　94　　年　　8　　 月　　16　　日
                      第三庭法  官　林　秋　華
以上正本證明與原本無異。
如不服本判決，應於判決送達後20日內，以本訴訟事件所涉及之
法律見解具有原則性者，始得向本院提出上訴狀並表明上訴理由
，經最高行政法院許可，否則不得上訴；如於本判決宣示後送達
前提起上訴者，應於判決送達後20日內補提上訴理由書（均應依
對造人數提出繕本）。提起上訴應預繳送達用雙掛號郵票390元
（34元及5元郵票各10份)。
中　　華　　民　　國　　94　　年　　8　　 月　　16　　日
                            書記官  黃  靜  華
